【裁判字號】    98,上易,1518
【裁判日期】    981028
【裁判案由】    詐欺
【裁判全文】
臺灣高等法院臺中分院刑事判決        98年度上易字第1518號
上  訴  人  臺灣臺中地方法院檢察署檢察官
被      告  丙○○
上列上訴人因被告詐欺案件，不服臺灣臺中地方法院98年度易字
第1766號中華民國98年8月12日第一審判決（起訴案號：臺灣臺
中地方法院檢察署98年度偵字第11190號），提起上訴，本院判
決如下：
    主      文
上訴駁回。
    事實及理由
一、本案經本院審理結果，認第一審判決認事用法及量刑均無不
    當，應予維持，並引用第一審判決書記載之事實、證據及理
    由（如附件） 。
二、檢察官據被害人丁○○請求上訴意旨略以：(一)被告犯後未
    與被害人和解，一再推卸責任，態度不佳，原審對其量刑與
    一般法院對幫助詐欺犯罪所量刑度有違，顯然過輕，有違罪
    刑相當原則。(二)原審認被告事後協助警察逮獲己○○，認
    功勞不小，方處以1萬元罰金，惟證人即員警陳裕發證稱：
    伊通知人頭戶郭芃妮到警局說明，被告有陪同到場，郭芃妮
    陳稱其帳戶係陪同被告應徵工作時遭騙，伊請郭芃妮配合追
    查，過些時候，被告撥打電話說看報發現可能是騙取其存摺
    之人，其已與對方相約見面，伊乃與被告到臺中親親來來戲
    院等候，於被告與己○○接洽交換存摺時，伊上前逮捕己○○，至己○○住處搜索查扣到其他求職者身分證、履歷表及
    存摺影本等物，並未看到被告及郭芃妮之相關物品等語。是
    被告雖配合員警查獲詐騙集團成員己○○，然在己○○住處
    並未扣得被告及郭芃妮之求職文件資料，可見被告辯稱求職
    遭騙，將帳戶金融卡及密碼交付對方云云難認屬實等語。惟
    按量刑之輕重，係屬事實審法院得依職權自由裁量之事項，
    查原審於科刑時，業已審酌被告犯後飾詞卸責之態度，所為
    助長他人犯罪，危害社會治安，惟事後協助警察逮獲己○○
    ，功勞不小，顯示其有悔意等刑法第57條各款所列事項，且
    所量處之刑，又未逾越法定範圍，自難遽指為違法。又本案
    係因被告之供述始查獲該詐欺集團之成員己○○，業據證人
    即警員陳裕發供證在卷，而己○○於警詢中亦坦承確有收取
    應徵工作者之履歷表、國民身分證影本、銀行及郵局帳戶存
    摺之事實不諱，並有他人之履歷表、身分證、銀行及郵局帳
    戶存摺等影本多件扣案可參，足徵被告供稱其將提款卡交予
    己○○乙情尚非全然無據，而本件被告係因其交付提款卡予
    己○○乙情經認定其有幫助詐欺之不確定故意，至被告有無
    另交付其他證件或資料，與其上揭幫助詐欺犯行不生影響，
    縱事後在己○○住處雖未查扣被告及其女友郭芃妮之其他求
    職證件，亦與本件事實之認定無礙。檢察官之上訴為無理由
    ，應予駁回。
三、據上論斷，應依刑事訴訟法第373條、第368條，判決如主文
    。
本案經檢察官甲○○到庭執行職務。
中    華    民    國    98    年    10    月    28    日
            刑事第十庭    審判長法  官  林  照  明
                                法  官  郭  瑞  祥
                                法  官  林  欽  章
以上正本證明與原本無異。
不得上訴。
                                書記官  卓  佳  儀
中    華    民    國    98    年    10    月    29    日
附  件：
臺灣臺中地方法院刑事判決              98年度易字第1766號
公  訴  人  臺灣臺中地方法院檢察署檢察官
被      告  丙○○  男  36歲（民國○○年○月○○日生）
                    身分證統一編號：Ｚ000000000號
                    住臺中市○區○○路219號10樓之9
                    居臺中市○區○○路1005號
上列被告因詐欺案件，經檢察官聲請以簡易判決處刑（98年度偵
字第11190號），本院臺中簡易庭認不宜逕以簡易判決處刑，乃
移由本院改依通常程序審理，本院判決如下：
    主    文
丙○○幫助意圖為自己不法之所有，以詐術使人將本人之物交付
處罰金新臺幣壹萬元，如易服勞役，以新臺幣壹仟元折算壹日。
    犯罪事實
一、丙○○於民國97年12月間在「自由時報」上看見有應徵司機
    之廣告，乃撥打廣告上所示電話與對方聯絡，對方告知工作
    內容係開車到臺北送貨並收取貨款，收到之貨款要在當地提
    款機存進司機銀行帳戶內，再由公司以該帳戶之提款卡領出
    來，故應徵者必須提供兩個銀行帳戶之提款卡（含密碼）給
    公司提領款項用等語。丙○○可預見對方之要求極不合理，
    且如將金融帳戶之提款卡（含密碼）交予他人使用，有可能
    被他人作為詐欺取財之工具，竟基於縱有人持以犯罪亦不違
    反本意之不確定故意，於97年12月4日22時許，在臺中市○○○路與文心路口之愛買大賣場前，將其在臺中淡溝郵局所
    開立之00000000000000號帳戶之提款卡（含密碼），及其女
    朋友郭芃妮（業經檢察官為緩起訴處分）在遠東國際商業銀
    行臺中公益分行所開立之00000000000000號帳戶之提款卡（
    含密碼），交給對方（後來經查為己○○）。該己○○所屬
    之詐騙集團取得丙○○及郭芃妮之前揭郵局、銀行帳戶之提
    款卡（含密碼）後，其已成年之成員即基於意圖為自己不法
    所有之犯意聯絡，於97年12月5日撥打電話給丁○○，佯
    稱係丁○○之前在網路購物之賣家，並稱要取消轉帳功能，
    丁○○信以為真而陷於錯誤，乃依對方指示至提款機操作，
    詎竟於當日18時32分許，轉新臺幣（下同）29988元入郭芃
    妮之前開銀行帳戶內，於97年12月5日撥打電話給戊○○
    ，佯稱係戊○○之前在網路購物之賣家，並稱付款方式誤設
    定為分期付款，若欲取消，必須依指示操作，戊○○信以為
    真而陷於錯誤，乃依對方指示至提款機操作，詎竟於當日20
    時17分許，轉8017（起訴書誤載為8000）元入郭芃妮之前開
    銀行帳戶內，於97年12月5日撥打電話給乙○○，佯稱係
    乙○○之前在東森網路購物之賣家，並稱乙○○多刷一筆金
    額，若欲取消，必須依指示操作，乙○○信以為真而陷於錯
    誤，乃依對方指示至提款機操作，詎竟於當日22時3分許，
    轉4006元入丙○○之前開郵局帳戶內。該詐欺集團成員於前
    揭三筆款項轉入後，均立即於當日以提款卡將之提領一空。
    嗣因丁○○、戊○○、乙○○發現受騙報警，而循線查獲丙○○，丙○○經警通知到案後，於97年12月24日配合警察誘
    出與其聯絡並拿取提款卡之人，方知該人名為己○○。
二、案經臺灣臺中地方法院檢察署檢察官自動檢舉偵查起訴。
    理    由
壹、證據能力部分：(一)按被告以外之人於審判外之陳述，雖不符
    刑事訴訟法第159條之1至之4等四條之規定，而經當事人於
    審判程序同意作為證據，法院審酌該言詞陳述或書面陳述作
    成時之情況，認為適當者，亦得為證據，當事人、代理人或
    辯護人於法院調查證據時，知有刑事訴訟法第159條第1項不
    得為證據之情形，而未於言詞辯論終結前聲明異議者，視為
    有前項之同意。同法第159條之5第2項定有明文。本案己○○、郭芃妮、丁○○、戊○○、乙○○於警詢中之陳述，其
    性質屬於證人於審判外之陳述，而為傳聞證據，且查無符合
    刑事訴訟法第159條之1至之4等四條之情形，原雖無證據能
    力，然上開供述證據內容，業經本院審理時予以提示並告以
    要旨，且經檢察官及被告表示意見，當事人已知上述供述證
    據乃傳聞證據，卻均未表示無證據能力，本院審酌上開供述
    證據作成時，並無人情施壓或干擾，亦無不當取供之情形，
    認為以之作為本案之證據亦屬適當，而有證據能力。(二)除法
    律另有規定外，實施刑事訴訟程序之公務員因違背法定程序
    取得之證據，其有無證據能力之認定，應審酌人權保障及公
    共利益之均衡維護，刑事訴訟法第158條之4定有明文。本案
    所引用之非供述證據，並無證據證明係實施刑事訴訟程序之
    公務員違背法定程序所取得，自應認均具有證據能力。
貳、認定犯罪事實之證據及理由：
一、訊據被告丙○○，固坦承因應徵司機工作而於上開時地將其
    自己之臺中淡溝郵局及郭芃妮遠東國際商業銀行臺中公益分
    行帳戶之提款卡（含密碼）交予己○○之事實，惟矢口否認
    有幫助他人詐欺取財之不確定犯意，辯稱：伊係被該己○○
    所騙，才會帶警察去抓己○○，伊也是受害者云云。
二、經查，上揭犯罪事實業據被害人丁○○、戊○○、乙○○於
    警詢中陳述明確，復經證人郭芃妮於警詢中證述被告交付前
    揭銀行及郵局之提款卡（含密碼）予己○○等情節在卷，並
    有己○○被逮獲後所製作之警詢筆錄，被告前揭臺中淡
    溝郵局及郭芃妮前揭遠東國際商業銀行臺中公益分行帳戶之
    開戶資料、出入明細各一份，被害人丁○○、戊○○、乙○○前揭轉帳單據明細計三紙等附卷可稽。而郭芃妮之前揭
    銀行帳戶之出入明細經核結果，確實有被害人丁○○、戊○○轉入之前揭二筆款項，被告之前揭郵局帳戶之出入明細經
    核結果，確實有被害人乙○○轉入之前揭款項。又(一)被告於
    98年6月17日在本院準備程序中陳稱：「對方告知收到貨款
    後，先在當地提款機存進司機銀行帳戶內，再由公司以該帳
    戶之提款卡領出來結帳」（參本院卷第26頁筆錄），惟此與
    一般公司深懼員工侵吞款項，而不可能如此作法有違，且被
    告既已將提款卡交給對方，如何以提款卡將收取之貨款由提
    款機存入帳戶內？經本院質疑後，被告當庭雖再辯稱：「他
    叫我存入我的戶頭，再匯款到我女朋友的帳戶裡面去，他們
    再從我女朋友的帳戶裡面領出來，他們說要測試這卡片是否
    我本人的，可否使用，等測試完，要再還我一張，通知我上
    班」等語。此意似由被告將貨款存入自己郵局帳戶內，再以
    提款卡領出，匯入郭芃妮銀行帳戶內（或以提款卡直接轉帳
    入郭芃妮銀行帳戶內），對方再持郭芃妮之提款卡領出，然
    此不僅過程繁雜多此一舉，且款項在被告郵局帳戶內，提款
    卡在被告手中，被告可隨時提領，對方毫無保障，是以對方
    斷不可能如此告知，果對方真這麼說，一般人亦可輕易辨別
    其中應該有詐，被告應不可能不知。(二)有了提款卡及密碼即
    可提領款項，而被告自稱原本不認識己○○，不知對方叫什
    麼名字，也沒去過欲應徵之公司（參本院卷第26頁筆錄），
    卻於第一次見面即將其與郭芃妮之前揭郵局、銀行帳戶之提
    款卡（含密碼）交予陌生之己○○，其自是有同意己○○使
    用該提款卡提款之意，並可預見無任何信賴基礎之陌生人，
    可能隨意利用該提款卡為不法之提款行為。(三)被告於98年4
    月22日在檢察官偵訊中供稱：「後來聯絡對方，電話都打不
    通，後來警方聯絡我，我未報警，因想說丟了就算了」（參
    第1985號偵字卷第9頁筆錄），於98年7月29日在本院審理中
    又稱：「我以為提款卡裡面沒有錢，所以過了二天以後，警
    察打電話跟我說郭芃妮的帳戶被列為警示帳戶，我才會陪同
    郭芃妮去第一分局做警詢筆錄，警察要我想辦法找出騙我的
    人，我看到報紙廣告，雖然電話號碼不同，我打第一通電話
    ，我就認得出是己○○的聲音，因他所說的工作內容與我之
    前被詐騙的工作內容都一樣」（參本院卷第69頁筆錄）。茲
    被告既係為了應徵司機工作而於97年12月4日交付兩個金融
    機構之提款卡（含密碼）給對方，後來卻工作無著，也無法
    聯絡對方，當知對方有問題，竟未立即主動報警，直至97年
    12月18日（參郭芃妮警詢筆錄）因警察通知郭芃妮去製作筆
    錄，才陪同前往警局說明案情，足徵其確實有容任對方使用
    前揭提款卡（含密碼）之意。(四)證人即臺中市警察局第一分
    局警員陳裕發於98年7月29日在本院審理中具結證稱：「我
    於第一分局擔任偵查佐，依據程序傳訊人頭帳戶郭芃妮到場
    說明，被告丙○○陪同郭芃妮到場，郭芃妮於筆錄中說她的
    帳戶是陪同男友即被告去應徵工作被詐騙，我請郭芃妮看能
    不能查獲騙她存摺的人，過一陣子被告打電話給我跟我說他
    看報紙發現可能騙他存摺的人，可能就是報紙上登載廣告的
    人，所以被告說他已經約好對方，要我陪同前往，我與被告
    就到三民路親親來來戲院附近看到一名男子，被告已經與該
    名男子接洽交換存摺，我才上前逮捕該名男子即己○○」（
    參本院卷第63頁筆錄）。顯見被告係因警察之要求，方配合
    誘捕該己○○之人，且此事後行為，並無法證明被告交付前
    揭二金融機構之提款卡（含密碼）予他人，並無容任他人使
    用之意思。(五)到金融機構開戶申請存摺、提款卡，並無何特
    別資格之限制，故一般人須正常使用存摺、提款卡時，均係
    自己到金融機構申請，以確保己身之財產，若捨此途而向他
    人蒐集金融帳戶使用，自屬可疑，況近來不法集團使用他人
    帳戶作為指示被害人匯款工具之犯罪類型層出不窮，經媒體
    廣為報導，已成眾所週知之事，被告自無例外，而被告雖可
    能無法確知該己○○或他人將如何利用前揭二金融機構之提
    款卡（含密碼），然其應可預見刻意使用別人提款卡者，必
    作非法之途，詐欺取財當然是有可能之事，卻仍將前揭二金
    融機構之提款卡（含密碼）交給該陌生之己○○，且該二帳
    戶果然被用為詐欺取財之工具，其容任他人利用該二帳戶詐
    欺取財之行為，已符合預見其發生而其發生並不違背其本意
    之間接故意（不確定故意）之情形。本件事證明確，被告犯
    行應堪認定。
三、該詐騙集團成員以上述方式向被害人丁○○、戊○○、乙○○詐財，係共同犯刑法第339條第1項之詐欺取財罪，而被告
    同時提供上開二金融機構之提款卡（含密碼）予己○○所屬
    之詐騙集團成員詐財，係基於一個幫助他人詐欺取財之間接
    故意，且所為屬詐欺取財罪構成要件以外之行為。故核被告
    所為，係犯刑法第30條第1項、第339條第1項之幫助共同詐
    欺取財罪，依刑法第30條第2項幫助犯之規定減輕其刑。又
    被告一個幫助詐欺取財之行為，同時侵害被害人丁○○、
    戊○○、乙○○之財產法益，屬想像競合，應從一重處斷。
    起訴書雖記載尚有不詳姓名之被害人匯29983元、29988元
    入被告前揭郵局帳戶內，惟此部分事實業經蒞庭公訴人表示
    限縮（參本院卷第64頁筆錄），既已限縮，即與未經起訴一
    般，本院自無須為任何裁判。起訴書雖未記載被害人乙○○轉4006元入被告前揭郵局帳戶內，惟此部分事實業經蒞庭
    公訴人表示擴張（參本院卷第59頁補充理由書），且與起訴
    事實屬同一案件，為起訴效力所及，本院自得予以審理。爰
    審酌被告犯後飾詞卸責，態度不佳，所為助長他人犯罪，危
    害社會治安，惟事後協助警察逮獲己○○，功勞不小，且顯
    示其應有悔意等一切情狀，量處如主文所示之刑，並諭知易
    服勞役之折算標準。
據上論斷，應依刑事訴訟法第452條、第299條第1項前段，刑法
第339條第1項、第30條第1項、第2項、第55條前段、第42條第3
項，刑法施行法第1條之1第1項、第2項前段，判決如主文。
本件經檢察官張容姍到庭執行職務
中    華    民    國    98    年    8     月    12    日
                  臺灣臺中地方法院刑事第六庭
                        審判長法  官  施慶鴻
                              法  官  莊秋燕
                              法  官  李秋娟
以上正本證明與原本無異。
如不服本判決應於收受送達後10日內向本院提出上訴書狀，並應
敘述具體理由；其未敘述上訴理由者，應於上訴期間屆滿後20日
內向本院補提理由書（均須按他造當事人之人數附繕本）「切勿
逕送上級法院」。
                             書記官   劉易柔
中    華    民    國    98    年    8     月    12    日
附錄論罪科刑法條
中華民國刑法第339條第1項（普通詐欺罪）
意圖為自己或第三人不法之所有，以詐術使人將本人或第三人之
物交付者，處五年以下有期徒刑、拘役或科或併科一千元以下罰
金。


司法院資訊處製作；財團法人民間司法改革基金會備份。
